【裁判字號】    98,交聲,1142
【裁判日期】    980914
【裁判案由】    聲明異議
【裁判全文】
臺灣彰化地方法院交通事件裁定        98年度交聲字第1142號
原處分機關    交通部公路總局臺中區監理所彰化監理站
異  議  人
即受處分人    智皇企業社即李智嵐
上列異議人即受處分人因違反道路交通管理處罰條例案件，對於
交通部公路總局臺中區監理所彰化監理站中華民國98年7 月13日
所為之處分（原處分案號：彰監四字第裁64-I00000000號），聲
明異議，本院裁定如下：
    主  文
原處分撤銷。
智皇企業社即李智嵐不罰。
    理  由
一、本件聲明異議意旨如附件聲請狀所載。
二、原處分機關係以異議人即受處分人智皇企業社即李智嵐，於
    民國98年2 月5 日15時05分許，駕駛登記為智皇企業社所有
    車牌號碼A7-7793 號自用小貨車，行經彰化縣和美鎮○○路
    、菊東路路口，因領有號牌未懸掛等情，依道路交通管理處
    罰條例第12條第1 項第7 款、第2 項之規定，裁處罰鍰新臺
    幣（下同）10800 元、並牌照吊銷，有原處分機關98年7 月
    13日彰監四字第裁64-I00000000號裁決書附卷可稽。
三、按違反行政法上義務之行為非出於故意或過失者，不予處罰
    。法人、設有代表人或管理人之非法人團體、中央或地方機
    關或其他組織違反行政法上義務者，其代表人、管理人、其
    他有代表權之人或實際行為之職員、受僱人或從業人員之故
    意、過失，推定為該等組織之故意、過失，行政罰法第7 條
    定有明文。次按，汽車已領有號牌而未懸掛或不依指定位置
    懸掛者，處汽車所有人3600元以上10800 元以下罰鍰，並禁
    止其行駛，道路交通管理處罰條例第12條第1 項第7 款亦定
    有明文。
四、經查，證人即查獲員警張志豪於本院調查時證稱：「我當時
    是執行巡邏勤務，在彰化縣和美鎮○○路上，與異議人的行
    駛方向交錯，有注意到異議人的前面車牌沒有依規定懸掛，
    我就迴轉至異議人後方，往前攔下異議人的小貨車，當時我
    有注意到異議人駕駛車輛的後方有懸掛車牌。我第一時間是
    懷疑異議人所駕駛的車輛是贓車，攔查之後發現異議人是車
    主，就問異議人前面為何沒有懸掛車牌，我現在已經沒有印
    象，當時異議人是如何跟我反應。當時我有跟異議人說明，
    沒有懸掛車牌，我們會依客觀情形判斷，例如是否是因為車
    禍事故導致車牌掉落，或因車牌失竊，才未依規定懸掛車牌
    ，我們有跟異議人說我們會做查證的工作，在現場的時候，
    我有以無線電聯絡我們值班台，請他幫我查證系爭的車牌是
    否有失竊的報案紀錄，結果是沒有報案紀錄，所以才開舉發
    單讓駕駛人簽收。」等語（見本院卷第15頁反面、第16頁）
    。足認，異議人稱當時所駕駛之車輛確係僅正面未依規定懸
    掛車牌，車輛之後方仍掛有車牌乙節，核與證人所述相符，
    堪信為真實。果如此，則異議人倘係有意不依規定懸掛車牌
    ，何以僅故意不懸掛前方車牌？前方車牌復極易引起往來車
    輛注意，其目的為何，本已難以想像？如欲躲避測速儀器，
    自亦需拆卸前後兩面車牌，始能完全達到規避罰單之功能，
    異議人此舉顯然無法躲避查緝，至為灼然；準此以觀，異議
    人辯稱，前方車牌乃遭人竊取等語，似非無稽。尚且，異議
    人於為警攔查後，確實曾向轄區彰化縣警察局和美分局嘉犁
    派出所報案等情，亦有彰化縣警察局車輛協尋電腦輸入單在
    卷為憑（見本院卷第10頁），若異議人虛捏事實，濫行報案
    失竊，自須負未指定犯人之誣告罪責，相較於交通違規之行
    政秩序罰，倘其指述之情非合於真實，異議人又何需甘冒刑
    事制裁之風險，以交換行政處分之撤銷？是異議人所辯難認
    有何悖於情理之處，應堪採信。從而，本院認尚無積極證據
    足認異議人係故意拆卸前方車牌，而不依規定懸掛，系爭車
    牌既非異議人所取下，異議人亦無過失可言，揆諸首揭法律
    規定，異議人即無違反行政法上義務之故意或過失，自不負
    行政責任。
五、綜上所述，本件異議人之異議為有理由，應由本院撤銷原處
    分，並諭知異議人不罰，爰依道路交通管理處罰條例第87條
    第2 項，道路交通案件處理法第20條，裁定如主文。
中    華    民    國    98    年    9     月    14    日
                  交通法庭            法  官  戰諭威
以上正本證明與原本無異。
如不服本裁定，應於裁定送達後五日內向本院提出抗告狀 (須附
抗告狀繕本 )。
中    華    民    國    98    年    9     月    14    日
                                      書記官  陳佳宏


司法院資訊處製作；財團法人民間司法改革基金會備份。
